# Take Home Exam

**Modul:** MULTIVATIATE GEODATENANALYSE WS 24/25<br>
**Bearbeitet von:** Arvo Klöck | 909003<br>
**Variante:**  „Beschäftigte Tertiärer Sektor" // Bandbreitenverfügbarkeit mindestens 50 Mbit/s“ <br>
<hr>

## Vorbereitung der Entwicklungsumgebung
- **a) Setzen des Arbeitsverzeichnisses**  <br> Bitte vor dem Ausführen auf den Ordner anpassen, in dem diese Datei liegt.
- **b) Benötigten Pakete laden** <br> Die Funktion `install_and_load` installiert/läd ein Paket, falls es noch nicht installiert ist.
```{r, echo=TRUE, message=FALSE, fig.keep='all'}
# a)
setwd("E:/srv/repos/spatial_correlation")

# b)
install_and_load <- function(package) {
  if (!require(package, character.only = TRUE)) {
    install.packages(package, dependencies = TRUE)
    library(package, character.only = TRUE)
  }
}
packages <- c("sf", "tmap", "dplyr", "classInt", "ggplot2","readr","tidyr")
invisible(lapply(packages, install_and_load))

print_installed_packages <- function(packages) {
  installed <- installed.packages()[, c("Package", "Version")]
  installed <- installed[installed[, "Package"] %in% packages, ]
  print(as.data.frame(installed))
}
print_installed_packages(packages)
```


## 1. Aufgabenteil
- **a) CSV als Dataframe Objekt importieren**  <br>
- **b) Tabellenspalten Definieren** <br>
- **c) Dataframe als RDS im Arbeitsverzeichnis speichern** <br>
```{r, echo=TRUE, message=FALSE, fig.keep='all'}
# a)
rohdaten <- as.data.frame(read_csv2("909003.csv", col_names = TRUE))
# b)
colnames(rohdaten) <- c("ID", "Region", "Typ", "Beschaeftigte", "Bandbreite")
# c)
saveRDS(rohdaten, file = "909003.rds")
```


## 2. Aufgabenteil
- **a) Klassenanzahl berechnen: Sturges-Formel** <br> Angemessene Balance zwischen Übersichtlichkeit und Detailtreue
- **b) Histogramm der Bandbreite** <br> `bins` ist die Anzahl der Klassen im Histogramm.
```{r, echo=TRUE, message=FALSE, fig.keep='all'}
# a)
k_bandbreite <- ceiling(log2(length(rohdaten$Bandbreite)) + 1)

# b)
ggplot(rohdaten, aes(x = Bandbreite)) +
  geom_histogram(bins = k_bandbreite, fill = "orange", color = "darkorange4") +
  labs(title = "Histogramm der Bandbreite", x = "Bandbreite mindestens 50 Mbit/s in Prozent", y = "Anzahl der Kreise")
```

- **c) Klassenanzahl berechnen: Sturges-Formel** <br> Angemessene Balance zwischen Übersichtlichkeit und Detailtreue (Eigentlich redundant)
- **d) Histogramm der Beschäftigten** <br> `bins` ist die Anzahl der Klassen im Histogramm.
```{r, echo=TRUE, message=FALSE, fig.keep='all'}
# c)
k_beschaeftigte <- ceiling(log2(length(rohdaten$Beschaeftigte)) + 1)
# d)
ggplot(rohdaten, aes(x = Beschaeftigte)) +
  geom_histogram(bins = k_beschaeftigte, fill = "blue", color = "blue4") +
  labs(title = "Histogramm der Beschaeftigten", x = "Beschaeftigte Tertiaerer Sektor", y = "Anzahl der Kreise")
```

- **e) Boxplot der beiden Variablen** <br>

```{r, echo=TRUE, message=FALSE, fig.keep='all'}
# e)
ggplot(rohdaten %>% pivot_longer(cols = c(Bandbreite, Beschaeftigte), names_to = "Variable", values_to = "Wert"), aes(x = Variable, y = Wert)) +
  geom_boxplot(fill = c("orange", "blue")) +
  labs(title = "Boxplot: Bandbreite und Beschaeftigten der Rohdaten", x = "Variable", y = "Prozent") +
  scale_x_discrete(labels = c("Bandbreite mindestens 50 Mbit/s", "Beschaeftigte Tertiaerer Sektor"))
```

## 4. Aufgabenteil
- **a) Prüfen auf NA-Werte** <br> Bereinigung der Daten nicht notwendig (keine NA-Werte)
- **b) Bereinigung der Daten** <br> Entfernen von Ausreißern (IQR-Methode)
- **c) Boxplot der bereinigten Daten** <br> Boxplot der bereinigten Daten
- **d) Dataframe als RDS im Arbeitsverzeichnis speichern** <br> Speichern des bereinigten Dataframes (Subset)
```{r, echo=TRUE, message=FALSE, fig.keep='all'}
#  a)
na_columns <- sum(colSums(is.na(rohdaten)) > 0)
print(paste("Number of NA columns :", na_columns))

# b)
remove_outliers <- function(df, column) {
  q1 <- quantile(df[[column]], 0.25)
  q3 <- quantile(df[[column]], 0.75)
  iqr <- q3 - q1
  lower_bound <- q1 - 1.5 * iqr
  upper_bound <- q3 + 1.5 * iqr
  df %>%
    filter(.data[[column]] >= lower_bound & .data[[column]] <= upper_bound)
}

rohdaten_cleaned <- rohdaten %>%
  remove_outliers("Bandbreite") %>%
  remove_outliers("Beschaeftigte")


rohdaten_cleaned_long <- rohdaten_cleaned %>%
  pivot_longer(cols = c(Bandbreite, Beschaeftigte), names_to = "Variable", values_to = "Wert")

# c)
ggplot( rohdaten_cleaned %>% pivot_longer(cols = c(Bandbreite, Beschaeftigte), names_to = "Variable", values_to = "Wert"), aes(x = Variable, y = Wert)) +
  geom_boxplot(fill = c("orange", "blue")) +
  labs(title = "Boxplot der Bandbreite und Beschaeftigten ohne Ausreisser", x = "Variable", y = "Prozent") +
  scale_x_discrete(labels = c("Bandbreite mindestens 50 Mbit/s", "Beschaeftigte Tertiaerer  Sektor"))

# d)
saveRDS(rohdaten_cleaned, file = "909003_clean.rds")
```


## 5. Aufgabenteil
```{r, echo=TRUE, message=FALSE, fig.keep='all'}
ggplot(rohdaten_cleaned, aes(x = Beschaeftigte, y = Bandbreite)) +
  geom_point(color = "blue") +
  labs(title = "Scatter Plot ",
       x = "Beschaeftigte Tertiaerer Sektor in Prozent",
       y = "Bandbreite mindestens 50 Mbit/s in Prozent")
```

## 6. Aufgabenteil
- **a) Korrelation plotten** <br> Korrelationskoeffizient zwischen Bandbreite und Beschäftigten

```{r, echo=TRUE, message=FALSE, fig.keep='all'}
ggplot(rohdaten_cleaned, aes(x = Beschaeftigte, y = Bandbreite)) +
  geom_point(size = 0.2, alpha = 0.8, na.rm = TRUE) +
  geom_smooth(method = "lm", se = FALSE, color = "green") +
  labs(
    title = "Linearitaet zwischen der Bandbreite und Beschaeftigten",
    x = "Beschaeftigte Tertiaerer Sektor in Prozent",
    y = "Bandbreite mindestens 50 Mbit/s in Prozent"
  ) +
  theme_minimal()
```